【裁判字號】    97,財管,27
【裁判日期】    971231
【裁判案由】    指定遺產管理人
【裁判全文】
臺灣新竹地方法院民事裁定              97年度財管字第27號
聲  請  人  渣打國際商業銀行股份有限公司
法定代理人  丁○○
代  理  人  丙○○
上列聲請人聲請選任被繼承人乙○○之遺產管理人事件，本院裁
定如下：
    主  文
選任甲○○（民國○○年○○月○○日生，身分證統一編號：Ｚ0000000
00號，住新竹縣新豐鄉○○村道○街52巷13號）為被繼承人乙○
○（民國○○年○月○日生，身分證統一編號：Ｚ000000000號，民國
97年4月17日死亡，生前最後住所：新竹縣新豐鄉○○村○○路4
3號）之遺產管理人。
聲請程序費用新台幣壹仟元由被繼承人甲○○之遺產負擔。
    理  由
一、本件聲請意旨略以：
（一）債權人已於民國96年7月2日更名為渣打國際商業銀行股份
      有限公司，合先敘明。
（二）緣第三人范光明前於87年2月16日向聲請人借用新台幣（
      下同）1百萬元，范光明於92年12月4日死亡，其遺有位於
      新竹縣新豐鄉○○段560、561、562地號及其上289建號之
      房、地，由乙○○等人繼承，目前尚欠聲請人本金765,40
      3元未還。
（三）詎料乙○○於97年4 月17日死亡，惟因被繼承人之親屬皆
      已辦理拋棄繼承，故聲請人無法依民法第1177條之規定選
      定遺產管理人，致執行處分配表的通知無法送達，聲請人
      之債權無法行使，茲為保全債權計，爰法聲請選任繼承人
      甲○○為被繼承人乙○○之遺產管理人，以利後續財產之
      處理。
二、按繼承開始時，繼承人有無不明，而無親屬會議或親屬會議
    未於一個月內選定遺產管理人者，利害關係人得聲請法院選
    任遺產管理人，並由法院依公示催告程序，定六個月以上之
    期限，公告繼承人，命其於期限內承認繼承；又先順序繼承
    人均拋棄其繼承權時，由次順序之繼承人繼承。其次順序繼
    承人有無不明或第四順序之繼承人均拋棄其繼承權者，準用
    關於無人承認繼承之規定，民法第1177條、第1178條及第11
    76條第6項分別定有明文。又按法院選任或改任財產管理人
    時，應訊問利害關係人意見，亦為非訟事件法第153條所明
    定。
三、經查：
（一）聲請人所主張上開事實，業據其提出經濟部96年7月2日經
      授商字第09601142060 號函、第三人范光明向聲請人借款
      之借據、新竹縣新豐鄉○○段560、561、562 地號土地登
      記第二類謄本、新竹縣新豐鄉○○段289 建號建物登記第
      二類謄本、范光明之繼承系統表、范光明及被繼承人乙○
      ○除戶謄本各一份、本院民事執行處97年6月4日新院雲96
      執舜字第3725號函影本為證，復經本院依職權調閱本院97
      年度繼字第330號、97年度繼字第346號拋棄繼承權卷宗二
      宗核閱屬實，從而，聲請人以利害關係人之身分，聲請本
      院指定被繼承人乙○○之遺產管理人，洵屬有據。
（二）被繼承人乙○○之各順位法定繼承人均已拋棄繼承，惟審
      酌被繼承人乙○○所遺財產僅有汽車一輛，此有本院依職
      權調閱之被繼承人稅務電子閘門財產所得調件明細在卷可
      考，財產狀況尚屬單純，且被繼承人之兄甲○○與其同為
      第三人范光明之繼承人，並於本院97年11月18日訊問時到
      庭表示：「（問：對於聲請人想要指定你為乙○○遺產管
      理人，有無意見？）答：范光明死亡時，他太太辦理拋棄
      繼承也說有連我們兄弟一起辦理，但是沒有，我願意擔任
      遺產管理人。」等語明確，是本院認由其執行被繼承人遺
      產之管理、處置，應能盡心盡力，以保其自身利益，並能
      積極有效地發揮遺產之最大效益，避免債權人債權追索困
      難之缺失，爰選任甲○○為被繼承人乙○○之遺產管理人
      。
四、另依民法第548 條規定，受任人應受報酬者，除契約另有訂
    定外，非於委任關係終止及為明確報告顛末後，不得請求給
    付。遺產管理人管理被繼承人之遺產，係屬於委任契約之法
    律關係，依上開規定，遺產管理人受委任之事務尚未處理完
    畢，依委任報酬後付之原則，尚不得請求報酬，待日後遺產
    管理之事務處理完畢，履行報告義務後，遺產管理人得再就
    勞務付出之程度請求相當之報酬金額，附此敘明。
五、依非訟事件法第157條、第24條第1項，裁定如主文。
中    華    民    國    97    年    12    月    31    日
                  家事法庭法  官  王佳惠
正本係照原本作成。
如對本裁定抗告，須於裁定送達後10日之不變期間內，向本院提
出抗告狀，並繳納抗告費新臺幣1,000元
中    華    民    國    97    年    12    月    31    日
                          書記官  蔡玉嬌


司法院資訊處製作；財團法人民間司法改革基金會備份。
